【裁判字號】    97,消債更,1324
【裁判日期】    980428
【裁判案由】    更生事件
【裁判全文】
臺灣臺南地方法院民事裁定          97年度消債更字第1324號
聲  請  人  賴建南
上列當事人聲請消費者債務清理事件更生，本院裁定如下：
    主  文
聲請駁回。
聲請程序費用新臺幣壹仟元由聲請人負擔。
    理  由
一、按債務人不能清償債務，或有不能清償之虞者，得依本條例
    定更生程序，清理其債務；又聲請更生或清算不合程式或不
    備其他要件者，法院應以裁定駁回之，但其情形可以補正者
    ，法院應定期間先命補正，消費者債務清理條例第3條、第8
    條分別定有明文。
二、本件聲請意旨以：聲請人於消費者債務清理條例施行後，曾
    於民國97年6月以書面向最大債權銀行遠東國際商業銀行股
    份有限公司（下稱遠東銀行）請求共同協商債務清償方案，
    當時聲請人債務總額為新台幣（下同）1,020,675元，遠東
    銀行提供之還款方案為分120期，0%利率，每期給付7,043元
    ，清償總金額為845,160元，惟聲請人另有積欠台新銀行債
    務，但台新銀行已將債權讓與台新資產管理公司，不能納入
    前置協商範圍，致協商不成立，且台新資產管理公司不同意
    個別協商，要求聲請人一次清償，聲請人無力全部清償，台
    新資產管理公司乃聲請強制執行扣薪，致令聲請人經濟更形
    拮据。聲請人任職於神腦國際企業股份有限公司，每月收入
    約30,293 元，扣除聲請人生活必要支出房租5,880元、管理
    費750元、伙食費4,500元、加油費530元、補貼搭乘同事車
    輛至位於高雄之公司上班油費1,500元、勞健保費748元、醫
    藥費60元、日用品費1,012元、水費130元、電費495元、瓦
    斯費810元、網路及電話費926元、手機費888元、第四台500
    元，合計18,649元，尚有餘款11,644元，願按月清償10,000
    元，共72期，清償總金額為720,000元。為此，爰依消費者
    債務清理條例提出本件更生之聲請等語。
三、經查：
  (一)聲請人於消費者債務清理條例施行後，於民國97年6月間曾
    向最大債權銀行遠東銀行請求共同協商債務，當時債務總額
    為1,020,675元，經遠東銀行審酌聲請人提出之財產及收支
    狀況後，提出分120期、0%利率、每期給付7,043元之還款方
    案，惟聲請人以其已遭台新資產管理公司強制執行扣薪為由
    ，無法接受上開還款方案，遂由遠東銀行開立前置協商不成
    立通知書給聲請人，此有遠東銀行民事陳報狀附卷可憑，堪
    可採信。
  (二)聲請人主張：其每月收入30,293元，惟需支出房租5,880 元
    、管理費750元、伙食費4,500元、加油費530元、補貼搭乘
    同事車輛至位於高雄之公司上班油費1,500元、勞健保費748
    元、醫藥費60元、日用品費1,012元、水費130元、電費495
    元、瓦斯費810元、網路及電話費926元、手機費888元、第
    四台500元，合計18,649元一節，經查：聲請人自96年7月17
    日起任職於神腦國際企業股份有限公司擔任技術員迄今，此
    有聲請人提出之在職證明附卷可憑；又聲請人自97年1月至
    97年12月所得總額合計384,425元，此有神腦國際企業股份
    有限公司98年3月11日民事陳報狀所附薪資明細表在卷足考
    ，堪認聲請人於97年平均每月所得32,035元。又按消費者債
    務清理條例之立法目的，乃為兼顧債權人、債務人雙方之利
    益，妥適調整債務人與債權人及其他利害關係人間之權利義
    務關係，保障債權人獲得公平受償，並謀求消費者經濟生活
    之重建復甦機會，是以，債務人為使其有經濟復甦更生之機
    會，自應以誠實及信用之原則面對自己之債務，積極勉力謀
    求更生償債方案，節流儉樸其生活需求而適當控制其生活費
    用支出，以達成勉力履行債務。依行政院內政部公告97年度
    臺灣省低收入戶最低生活費用每人每月為9,829元，該生活
    費標準係按照政府最近1年平均每人消費支出百分之60訂定
    ，是以聲請人每月必要生活費用（包含食、衣、住、行等）
    依此標準計算，始屬合理。聲請人既自陳其負債大於資產，
    於履行債務期間本應節約省用，並誠實勤勉地履行債務，過
    較不寬裕之經濟生活，並誠實勤勉地履行債務，以期早日清
    償債務，始符合公平正義及誠信原則。聲請人已成年且未結
    婚又無受扶養之人，業經聲請人陳明在卷，並有聲請人戶籍
    謄本在卷可稽，又聲請人工作地點既在高雄，理應在工作地
    點附近租屋，並考慮本身負債狀況，選擇對自己支出最少方
    式維持其基本生活，並減少不必要之開支，例如：通勤至高
    雄之交通費，另聲請人主張各項支出亦有過高情事，本院認
    應以內政部公告97年度臺灣省低收入戶最低生活費用每人每
    月9,829元計算，始屬公允，聲請人既已積欠債務，其主張
    每月生活費用高達18,649元，顯有違於履行債務期間應誠實
    勤勉地履行債務，過較不寬裕之經濟生活之公平原則，是其
    每月基本生活費逾9,829元部分，非屬必要生活費用，應予
    剔除。
  (三)聲請人主張聲請人另有積欠台新銀行債務，但台新銀行已將
    債權讓與台新資產管理公司，不能納入前置協商範圍，致協
    商不成立，且台新資產管理公司不同意個別協商，要求聲請
    人一次清償，聲請人無力全部清償，台新資產管理公司乃聲
    請強制執行扣薪，致令聲請人經濟更形拮据一節，經查，台
    新資產管理公司以聲請人積欠其334,696元，及自95年1月15
    日起至清償日止，按年息9.29%計算之利息，及執行費2,678
    元，對於聲請人對神腦國際企業股份有限公司之薪資債權聲
    請強制執行，經台灣台北地方法院以97年度執字第89169號
    核發扣押及移轉命令，此有聲請人提出台灣台北地方法院97
    年9月26日北院隆97年度執字第89169號民事執行處函附卷可
    考。又神腦國際企業股份有限公司自97年1月至97年12月對
    於聲請人之薪資強制執行扣款合計127,963元，此有神腦國
    際企業股份有限公司98年3月11日民事陳報狀所附薪資明細
    表在卷足考，足認聲請人於97年平均每月強制執行扣薪10,6
    63元【計算方式：127,963元÷12月＝10,663元】。是以，
    雖台新資產管理公司之債權不能列入前置協商範圍，惟以聲
    請人97年平均每月所得32,035元，扣除每月必要生活費9,82
    9 元，及法院強制扣薪10,663元後，尚有餘款11,543元，足
    以支付最大債權銀行遠東銀行在前置協商程序提出分120期
    、0%利率、每期給付7,043元之還款方案，據此難認聲請人
    有何不能履行上開還款方案之情事。
  (四)最大債權銀行遠東銀行係依據聲請人收入、財產使用狀況及
    家庭生活費負擔情形，評估聲請人應有能力負擔之方案，本
    院認上開還款計畫，尚屬合理，且對聲請人已為相當程度之
    讓步，應屬已盡力促成協商義務下所得之方案，且日後聲請
    人之工作收入及財產狀況，確有無法履行債權人提出之債務
    清償方案或履行顯有重大困難時，聲請人非不得另行聲請以
    債務清理程序清理其債務。而聲請人在履行債務期間，本須
    經歷經濟困苦之過程，其生活開銷理當予以節制，除應積極
    開源，努力勤奮工作以增加收入償還債務外，其生活更須儉
    樸，且適當控制其生活費用支出，以達成勉力履行債務，以
    符合公平正義及誠信原則，況聲請人為償還債務，自應經歷
    履行期間較不寬裕之經濟生活，此乃聲請人於負擔債務時即
    得預見，是依誠實及信用之原則，聲請人於有履行可能性時
    ，理應竭盡己力，撙節開支，誠實勤勉地履行債務為是。然
    聲請人不願接受上開協商條件，其並無不能清償債務或有不
    能清償之虞情形，足認其欠缺協商之真意，以及欠缺清理債
    務誠意，並有利用聲請更生程序減免債務之心態，自不足採
    。
四、綜上所述，本件聲請人顯有能力支付最大債權銀行遠東銀行
    提供前置協商還款方案，而本件協商不成立之原因，係因聲
    請人主觀上開欠缺清理債務之誠意所致，是聲請人既無不能
    清償債務或有不能清償之虞之情事，即與本條例第3條規定
    之要件不符，聲請人聲請更生，非屬本條例所應准其更生之
    範疇，且上開欠缺又屬無從補正，依前揭說明，其更生之聲
    請，不應准許，應予駁回，爰裁定如主文。
中    華    民    國    98    年    4     月    28    日
                  民事第二庭  法  官   張桂美
以上正本證明與原本無異。
如不服本裁定，應於裁定送達後10日內，以書狀向本院提出抗告
，並繳納抗告費新臺幣1千元。
中    華    民    國    98    年    4     月    28    日
                              書記官   謝安青


司法院資訊處製作；財團法人民間司法改革基金會備份。
